行　政　法　院　判　決　　　　　　　　　　　　　八十八年度判字第三六○四號
　　原　　　告　甲○○
　　被　　　告　財政部臺北市國稅局
右當事人間因綜合所得稅事件，原告不服行政院中華民國八十七年九月十七日台八七
訴字第四五三○九號再訴願決定，提起行政訴訟。本院判決如左︰
　　主  文
原告之訴駁回。
　　事  實
緣原告八十四年度綜合所得稅結算申報，列報本人及配偶吳貴英之利息所得新台幣（
下同）三、六五四、八○四元，經被告將其中四七、五四九元轉列營利所得項下，並
核定利息所得為四、五一四、四五一元。原告就利息所得部分不服，申經復查結果，
未准變更，提起一再訴願，亦遭駁回，遂提起行政訴訟，茲摘兩造訴辯意旨如次：
原告起訴意旨略謂︰查銀行辦理綜合存款，規定存款人可視其需要，隨時將活儲轉入
定存，或定存轉入活儲。銀行方面係按月結算定存利息付予存款人，再自活儲部份扣
回其利息（按係存款人另向銀行借款之利息）。惟銀行並未依「實際」支付存款人之
利息開具扣繳憑單，據其解釋，利息支出與利息收入編為不同會計科目，以便統計銀
行盈虧，且均以電腦處理，所以無法列出個別存款人實際利息所得，故另開收據交由
存款人一併申報。接所得稅之徵收，以「已實現之所得」為限，不包括可能所得在內
，尚未受償之利息，係屬債權之一部，不能憑為所得稅法第八條第四款前段之來源所
得，自不得課徵所得稅，否則債權人於未曾受領利息之前，先有繳納所得稅之義務，
稅法本旨，當非如是（行政法院六十一年判字第三三五號）。個人綜合所得稅之課徵
係以「收付實現」為原則，有利息約定之抵押借款業已登記於公文書，稅捐稽徵機關
對債權人即可作有按時收取利息之推定，苟債權人主張未收付實現有利於己之事實者
應負舉証責任（行政法院七十年判字第一一七號），原告於八四年度綜合所得稅結算
申報時，即併附銀行給付之收據據實當附件，並無系爭利息所得為「未實現之所得」
，已負舉証之責任。據上論結，依行政法院六十一年判字第三三五號與行政法院七十
年判字第一一七號判例，原告於八四年度綜合所得稅結算申報時己負舉証之責任，一
併附銀行給付之收據，證明並無系爭利息所得為「未實現之所得」，自不得課徵所得
稅，否則債權人於未曾受領利息之前，先有繳納所得稅之義務，稅法本旨，當非如是
，請求判決撤銷一再訴願決定及原處分等語。
被告答辯意旨略謂︰一、按「個人之綜合所得總額，以其全年左列各類所得合併計算
之．．．第四類：利息所得：凡公債、公司債、金融債券、各種短期票券、存款及其
他貸出款項利息之所得．．．」為所得稅法第十四條第一項第四類所明定。二、本件
原核定依據扣繳資料，核定原告及其配偶八十四年度之利息所得計四、五一四、四五
一元，徵諸首揭規定，尚無不合。三、至原告主張其利息收入應扣除質押借款利息支
出等情，經查首揭所得稅法第十四條第一項第四類有關個人之利息所得，並無扣除利
息支出之規定，原告主張顯係誤解法令，是本件原核定予維持。綜上論述：原處分及
所為復查、訴願、再訴願決定並無違誤，請判決駁回原告之訴等語。
　　理  由
按凡公債、公司債、金融債券、各種短期票券、存款及其他貸出款項利息之所得，應
課徵個人綜合所得稅，為行為時所得稅法第十三條及第十四條第一項第四類所明定。
本件原告八十四年度綜合所得稅結算申報，列報本人及配偶吳貴英之利息所得三、六
五四、八○四元，經被告將其中四七、五四九元轉列營利所得項下，並核定利息所得
為四、五一四、四五一元。原告不服被告之初查核定，以其八十四年度於台灣銀行民
生分行及第一商業銀行長春分行存款所發生之利息收入，應扣除以存款向該兩分行質
押借款之利息支出，按實際所得課稅云云，申經復查決定，以原核定係依扣繳資料核
定原告及其配偶八十四年度之利息所得四、五一四、四五一元，尚無不合。又所得稅
法第十四條第一項第四類有關個人利息所得，並無扣除利息支出之規定，主張利息收
入應扣除質押借款利息支出云云，顯係誤解法令，乃未准變更。原告不服，循序提起
行政訴訟，主張其定期存款按月計息轉入活儲後，銀行再由活儲扣回其以定期存款質
押息借款之利息，故實際利息所得應減除借款利息，經銀行扣回之利息並未實現云云
，查原告及其配偶八十四年度於臺灣銀行及第一銀行之存款利息為四、五一四、四五
一元，為原告不爭之事實。原告於銀行之定期存款，經銀行按月計息存入其帳戶，該
利息所得即已實現，依首揭規定，應申報列入，至其另向銀行借款，應支付銀行貸款
利息，不得與其存款利息收入相互抵銷而主張無該利息所得，所舉本院六十一年判字
第三三五及七十年判字第一一七號判例與本件案情不同，無從援引。原處分（重為復
查決定）將原告存款利息收入（即扣繳憑單所載金額）全數列為所得，並無違誤，一
再訴願決定遞予維持，俱無不合，原告起訴意旨，非有理由，應予駁回。
據上論結，本件原告之訴為無理由，爰依行政訴訟法第二十六條後段，判決如主文。
中    華    民    國     八十八      年      九      月      三十       日
                    行 政 法 院 第 二 庭
                                審 判 長 評  事       陳  石  獅
                                         評  事       彭  鳳  至
                                         評  事       黃  合  文
                                         評  事       林  茂  權
                                         評  事       王  立  杰
右  正  本  證  明  與  原  本  無  異
                                         法院書記官   王  福  瀛
中    華    民    國     八十八      年      九      月      三十       日
